【裁判字號】    98,上訴,2389
【裁判日期】    981229
【裁判案由】    毒品危害防制條例
【裁判全文】
臺灣高等法院臺中分院刑事判決        98年度上訴字第2389號
上  訴  人  臺灣臺中地方法院檢察署檢察官
上  訴  人
即  被  告  乙○○
                      號
                              29號
上列上訴人因被告違反毒品危害防制條例案件，不服臺灣臺中地
方法院98年度訴字第1217號中華民國98年9月28日第一審判決（
起訴案號：臺灣臺中地方法院檢察署98年度毒偵字第873號），
提起上訴，本院判決如下：
    主  文
原判決撤銷。
乙○○施用第一級毒品，累犯，處有期徒刑壹年。
    事  實
一、乙○○前因施用毒品案件，經強制戒治後，於民國90年2月
    14日執行完畢；又於前揭強制戒治執行完畢後5年內之92、
    93年間，因施用毒品案件，經臺灣臺中地方法院以92年度訴
    字第2465號及93年度訴字第1959號分別判處有期徒刑4月、
    10月及6月、1年，並分別定應執行刑為有期徒刑1年及1年4
    月確定；復於95年間，因施用毒品案件，經臺灣臺中地方法
    院以95年度訴字第2590號判處有期徒刑6月、1年2月，定應
    執行刑為有期徒刑1年6月確定，於97年2月22日執行完畢。
    詎其仍不知悔改，再度基於施用第一級毒品海洛因之犯意，
    於97年10月17日上午10時許，在其臺中縣潭子鄉○○路○段
    41 巷73號住處內，施用第一級毒品海洛因1次。嗣於97年10
    月20日17時30分許，在臺中縣霧峰鄉○○路734號前，因其
    與蔡祚嘉、丙○○3人形跡可疑且見警畏縮，經警盤查，發
    現其為毒品治安顧慮人口，身上並有新的注射針孔，經其同
    意採集尿液送驗後查獲。
二、案經臺中縣警察局霧峰分局報請臺灣臺中地方法院檢察署檢
    察官偵查起訴。
    理  由
壹、證據能力之說明：
    按被告以外之人於審判外之陳述，雖不符刑事訴訟法第159
    條之1至第159條之4之規定，然經當事人於審判程序同意作
    為證據，法院審酌該言詞陳述作成時之情況，認為適當者，
    亦得為證據；當事人、代理人或辯護人於法院調查證據時，
    知有刑事訴訟法第159條第1項不得為證據之情形，而未於言
    詞辯論終結前聲明異議者，視為有前項之同意，刑事訴訟法
    第159條之5定有明文。經查，本案檢察官及被告，均未爭執
    本判決所引用之下列各項證據之證據能力，復未於言詞辯論
    終結前聲明異議，本院審酌上開證據作成時之情況，並無違
    法取證之瑕疵，認以之作為證據為適當，揆諸上開規定，應
    認下列各項證據均有證據能力，此先予敘明。
貳、實體之說明：
一、訊據上訴人即被告（下稱被告）乙○○矢口否認有上開施用
    第一級毒品海洛因之犯行，辯稱：伊在警察局認罪，是因為
    警察說承認就不要移送。被查獲當時車上有3個人，另外2個
    人有採尿，警察要伊承認並配合，當時因為伊尿不出來，又
    趕時間，伊就經警察同意拿另1個人（蔡祚嘉）的尿液倒在
    伊的瓶子裡，伊跟該人沒有見過幾次，當時是看他應該沒有
    吸毒，才會用他的尿液云云。惟查：
(一)、上開犯罪事實，業據被告乙○○於警詢時供承：伊最近1次
    施用毒品海洛因是在97年10月17日早上10時左右，地點在台
    中縣潭子鄉○○路○段41巷73號（家中）施用等語，此有警
    詢筆錄在卷（警卷第3頁）可憑。而被告於97年10月20日17
    時30分許被查獲後所採集之尿液，經送請檢驗結果確呈海洛
    因代謝後之嗎啡陽性反應，有中山醫學大學附設醫院檢驗科
    藥物檢測中心尿液檢驗報告影本1份附卷（警卷第7頁）可參
    。是被告上開自白，應與事實相符，而堪採信。
(二)、被告經檢察官於偵查中傳喚未到，而經檢察官起訴後，其自
    原審時起即改以上詞置辯，惟查：
  1.被告於警詢時亦供稱：「（問：警方所提供之尿液是否乾淨
    ？尿瓶內之尿液是否為你親自排放並親自封瓶捺印？）乾淨
    。尿液是我親自排放的，並親自封瓶捺印。」等語（警卷第
    4頁），並有被告簽名捺印之採尿同意書附卷（警卷第6頁）
    可稽。
  2.證人即在上開採尿同意書執行人員欄上蓋職章之警員許鍾煌
    於原審審理時亦證稱：「一般對毒品人口的採尿程序，是由
    我們陪同嫌疑人至廁所，由嫌疑人自行將尿液放進送驗的瓶
    子裡面，然後我們請嫌疑人在封條上簽名捺指印，再當著嫌
    疑人的面請他封瓶，嫌疑人去廁所時有警員陪同，1次都1個
    進去，是單獨使用，是男生的小便池。嫌疑人若表示還沒有
    尿液，我們會等。本件被告的採尿程序是由我承辦，亦有確
    實執行採尿程序，確實有採取被告尿液後封瓶等語，並否認
    有對被告說認罪認一認，並將其他人的尿液倒在被告的檢體
    瓶子等語（見原審卷第63頁至64頁背面），足見本件送請檢
    驗之尿液應係被告之尿液無誤。
  3.證人即當日一同被查獲之蔡祚嘉（即阿家）於原審具結證述
    ：當天警察幫伊採尿並封瓶，過程中沒有違反程序的事情。
    伊不知道警員有無把伊的尿液倒到別人的檢體瓶子，當日有
    與被告一同被查獲並採尿，尿液是伊自己將紙杯中的尿液倒
    到檢體瓶子，紙杯中剩下的尿液是伊自己把它倒掉等語（見
    原審卷第65正、背面），無法資為有利被告之認定。另證人
    即當日一同被查獲之丙○○雖於本院具結證述：當天只有採
    伊及蔡祚嘉的尿液，被告沒有採尿液，當天是伊先進去採尿
    ，大約半小時後換蔡祚嘉進去採尿，到了傍晚，被告一直不
    尿，警察就讓伊等3人走了云云。惟查，證人丙○○亦證稱
    ，當天警察有提供被告礦泉水，伊等共待在警察局2、3個小
    時，伊是到警察局約過了5至10分鐘後去採尿，蔡祚嘉是約
    過半小時後去採尿等語，則以一般人而言，在2、3個小時之
    內，通常會有尿意，何況警察又提供礦泉水給被告，則被告
    何以會在2、3個小時均無尿意而須以他人之尿液代替，已有
    可疑，另證人即查獲本案之警員丁○○於本院具結證述：當
    天被告3人在警局時伊有在場，但是採尿是1個被告進去有跟
    著1個警員，方才證人丙○○所述的採尿過程，是不可能有
    這種情形，因為所採集的尿液是尿在乾淨的塑膠杯裡，伊等
    會將杯裡的尿液另倒在應送驗的尿瓶，多餘的尿會當場叫他
    們倒在小便桶內，將杯子丟在垃圾桶，然後請他們到外面坐
    ，當天被查獲的3人都有採尿，而尿液上的封條是被採尿的
    人當場看伊等貼上去的等語，所證採尿過程與證人丙○○所
    證不符，而與證人蔡祚嘉所證則相符，則證人丙○○此部分
    證述是否可採，即有疑義。參諸被告之前已有多次施用毒品
    之前科紀錄，除為被告自承外，並有臺灣高等法院被告前案
    紀錄表附卷可憑，其並非第1次施用毒品為警查獲，當知悉
    員警採尿之程序。而一同被查獲之其他嫌疑人亦有可能施用
    毒品，則若被告確未施用毒品，又何須將他人之尿液倒入自
    己採驗之瓶子而為送驗？且被告供承，當時並未被查獲毒品
    或施毒用具，而經本院質以在其多次被查獲施用毒品後，有
    無那1次因其承認施用毒品，警察即未將其移送法辦者，被
    告亦答稱：「沒有」，則被告既非現行犯，其又何以會相信
    警察所言，若承認施用毒品即不會被移送法辦？此亦有疑，
    況證人丙○○亦證稱：警察沒有告訴伊等可以用別人的尿來
    代替自己的尿，當天伊一直在被告與蔡祚嘉的旁邊，那天沒
    有聽到警察告訴被告說尿不出來可以用別人的尿來代替，警
    察也沒有跟伊等說過如承認施用毒品就不會移送等語，及證
    人丁○○亦證述：並無與被告溝通，如他尿不出來直接以他
    朋友的尿液代替等語，均與被告所辯並不符，故被告辯稱是
    因警察說承認就不要移送、警察說要伊承認並配合，當時因
    為伊尿不出來，又趕時間，伊就經警察同意拿蔡祚嘉的尿液
    倒在伊的瓶子裡云云，自不可採。
  4.又本件原審曾經被告同意後採集其口腔黏膜，連同被告上開
    採集之2瓶尿液，送請內政部警政署刑事警察局鑑驗比對DNA
    ，惟因上開尿液並未檢出足資比對之結果，故無法比對，有
    該局98年7月21日刑醫字第099008121號鑑驗書影本1份附卷
    （原審卷第47頁）可參，自無法為有利或不利被告之認定。
    惟本案同時被查獲而採尿者共有3人，除被告外，尚有蔡祚
    嘉、丙○○2人，而該2人所採之尿液，亦均呈嗎啡陽性反應
    ，有警員丁○○所出具之職務報告及該2人之尿液檢驗報告
    附卷（原審卷第25至27頁）可稽，並經證人丁○○於本院證
    明屬實。而觀諸被告之尿液被檢出可待因及嗎啡陽性反應之
    數值，其中可待因檢驗值為1572ng／ml、嗎啡檢驗值為1428
    0ng／ml，與蔡祚嘉、丙○○2人被檢出之可待因檢驗值為12
    03ng／ml、15456ng／ml、嗎啡檢驗值為11832ng／ml、1413
    51ng／ml均有相當之差距，自難認係同一人之尿液所檢出。
    況警員就上開採集尿液之過程，並無證據證明有何違失之處
    ，自應認定被告送檢之尿液即係被告自己之尿液無訛。
(三)、綜上所述，被告確有於97年10月17日上午10時許，在其臺中
    縣潭子鄉○○路○段41巷73號住處內，施用第一級毒品海洛
    因1次，其所辯無非事後卸責之詞，不足採信。本案事證明
    確，被告犯行洵堪認定。
二、核被告所為，係犯毒品危害防制條例第10條第1項之施用第
    一級毒品罪。被告因施用第一級毒品而持有第一級毒品之低
    度行為，為其施用第一級毒品之高度行為所吸收，不另論罪
    。被告有如犯罪事實欄所載之前科並執行完畢，有臺灣高等
    法院被告前案紀錄表在卷可參，其於前案有期徒刑執行完畢
    後，5年內故意再犯本件有期徒刑以上之罪，為累犯，應依
    刑法第47條第1項之規定加重其刑。
三、原審認被告罪證明確，予以論罪科刑，固非無見。惟查，被
    告自83前起，即犯煙毒及麻醉藥品管理條例罪；於90年間，
    復因施用毒品案件，經強制戒治，執行後5年內之92、93年
    間，又因施用毒品犯行，經臺灣臺中地方法院分別判處有期
    徒刑1年及1年4月確定；復於95年間，再因施用毒品犯行，
    經臺灣臺中地方法院判處有期徒刑1年2月、1年2月，定應執
    行有期徒刑1年6月確定，於97年2月22日執行完畢。詎被告
    仍不知戒除毒癮，再次施用第一級毒品海洛因，顯見其無戒
    斷毒癮之決心，再參以被告對自己之尿液檢體，猶空言否認
    ，飾詞狡卸，圖以僥倖心態脫免刑責，顯見其犯後態度不佳
    ，毫無悔意，惡性非輕，並參諸被告於95年5月15日至95年7
    月12日，反覆施用第一級毒品海洛因，經原審法院於95年9
    月27日以95年度訴字第2590號判處有期徒刑1年2月確定，另
    於95年9月27日至95年11月14日，反覆施用第一級毒品海洛
    因，經同院於96年2月16日以認罪協商方式，判處有期徒刑1
    年4月確定，有各該裁判書及被告之前案紀錄表附於本院卷
    第35至41頁可參，原審未審酌及此，就被告施用第一級毒品
    之犯行，僅量處有期徒刑7月，遠低於本案發生前所犯施用
    第一級毒品之案件被法院判處之刑度，量刑顯然過輕而有不
    當，難認妥適。檢察官以此為由，指摘原審量刑過輕，自有
    理由。被告上訴意旨則略以：伊自97年2月22日出獄後，自
    97年4月開始喝美沙酮，至今從未間斷，每月還要給即將嫁
    給伊的老婆1萬2千元至1萬5千元，請少判1個月，以勵自新
    云云，惟查，毒品危害防制條例第10條第1項之法定最低本
    刑為有期徒刑6月，被告係累犯，尚須加重其刑，且被告之
    前已因施用第一級毒品而被判處上開刑期，在無其他特殊情
    形下，自不宜輕判而使被告有僥倖之心理。而被告所述伊每
    月要給即將嫁給伊的老婆1萬2千元至1萬5千元，難認係特殊
    情形，況被告於本院亦再次否認犯行，自不宜予以輕判，其
    上訴並無理由，惟原判決既有上開檢察官所指量刑過輕之失
    當，即應由本院將原判決撤銷改判。爰審酌本案被告施用毒
    品犯行雖僅1次，惟其之前已有多次施用毒品前科，仍一犯
    再犯，不知痛改前非，於為警查獲後，仍一再推諉卸責，耗
    費不少司法資源，犯後態度不佳等一切情狀，量處如主文第
    2 項所示之刑。
據上論斷，應依刑事訴訟法第369條第1項前段、第364條、第299
條第1項前段，毒品危害防制條例第10條第1項，刑法第11條、第
47條第1項，判決如主文。
本案經檢察官甲○○到庭執行職務。
中    華    民    國    98    年    12    月    29    日
            刑事第十庭  審判長法  官  林  照  明
                              法  官  林  欽  章
                              法  官  郭  瑞  祥
以上正本證明與原本無異。
如不服本判決應於收受送達後十日內向本院提出上訴書狀，其未
敘述上訴之理由者，並得於提起上訴後十日內向本院補提理由書
（均須按他造當事人之人數附繕本）「切勿逕送上級法院」。
                              書記官  李  妍  嬅
中    華    民    國    98    年    12    月    29    日
附錄論罪科刑法條：
毒品危害防制條例第10條第1項
施用第一級毒品者，處 6 月以上 5 年以下有期徒刑。


司法院資訊處製作；財團法人民間司法改革基金會備份。
